臺灣臺北地方法院民事判決
110年度簡上字第413號
上  訴  人  俞蕙莉  
上  訴  人  王鵬翔  
上列當事人間請求侵權行為損害賠償事件，兩造對於中華民國11
0年8月27日本院臺北簡易庭109年度北簡字第15360號第一審判決
各自提起上訴，上訴人俞蕙莉並為訴之追加，本院於民國111年5
月18日言詞辯論終結，判決如下：
    主  文
俞蕙莉之上訴及追加之訴均駁回。
王鵬翔之上訴駁回。
第二審訴訟費用（含追加之訴部分）由兩造各自負擔。
    事實及理由
壹、程序部分：
    按在簡易訴訟程序之第二審為訴之變更或追加，非經他造同
    意，不得為之，但擴張或減縮應受判決事項之聲明、請求之
    基礎事實同一者，不在此限，民事訴訟法第436條之1第3項
    、第446條第1項、第255條第1項第2款、第3款定有明文。查
    上訴人俞蕙莉（下稱俞蕙莉）於原審起訴請求上訴人王鵬翔
    （下稱王鵬翔）給付新臺幣（下同）106,415元（含醫療費
    用6,415元、交通費用50,000元、慰撫金50,000元），及自
    起訴狀繕本送達翌日起至清償日止，按週年利率5%計算之利
    息。嗣俞蕙莉於民國111年1月10日以民事上訴理由狀追加精
    神慰撫金再增加請求50,000元（見本審卷第77頁），經核係
    屬擴張應受判決事項之聲明，請求之基礎事實亦相同，核與
    上揭規定相符，應予准許。
貳、實體部分：
一、俞蕙莉主張：
　㈠伊於109年2月12日19時54分許，沿臺北市萬華區昆明街步行
    往南，行經昆明街與開封街2段交岔路口行人穿越道時，適
    逢王鵬翔駕駛車牌號碼000-0000號計程車（下稱系爭車輛）
    沿昆明街往北至該路口欲左轉開封街2段，疏未注意於行經
    行人穿越道時應禮讓行人而撞擊伊（下稱系爭事故），致伊
    受有左側恥骨骨折之傷害，需臥床休養3個月，除前開傷勢
    外，伊因系爭事故亦受有頭部、胸部、腹部、左側大腿多處
    挫傷、左手擦挫傷等傷害，此為本院刑事庭109年度交易字
    第88號刑事判決認定在案（下稱系爭刑事確定判決），與鼎
    昌中醫診所開立之診斷證明書所載「全身多處挫傷」相符，
    王鵬翔自應賠償伊因前開傷勢至鼎昌中醫診所、臺北市立聯
    合醫院中興院區（下稱中興醫院）、永漢民俗調理館治療並
    支出醫療費用6,415元。
　㈡伊需照顧同住且患有小兒麻痺及領有身心障礙證明而行動不
    便、生活不能自理之妹妹，經系爭事故後，雖有申請社會扶
    助，惟仍需由伊自行出外採買生活所需物品，且因前開傷勢
    之故，任何動作均使伊疼痛難耐而須以包車方式採購、就醫
    ，王鵬翔自應給付交通費用50,000元。
　㈢伊本為低收入戶，又需照顧妹妹，與王鵬翔相比經濟更為不
    佳，且系爭事故係因王鵬翔未遵守交通規則、未禮讓行人所
    致，自應對伊所受精神痛苦賠償慰撫金50,000元。又王鵬翔
    於系爭事故後之態度極為惡劣，致伊精神痛苦加劇，乃追加
    請求慰撫金50,000元。
　㈣爰依侵權行為損害賠償之法律關係，請求王鵬翔給付156,415
    元，及自起訴狀繕本送達翌日起至清償日止，按週年利率5%
    計算之利息。
二、王鵬翔則以：
　㈠鼎昌中醫診所開立之門診處方收費明細及收據並未載明俞蕙
    莉之診療細節，難認俞蕙莉所受傷害與系爭事故間有因果關
    係。又中興醫院診斷證明書雖記載俞蕙莉受有左側恥骨骨折
    之傷害，惟該診斷證明書係於系爭事故發生後3個月方開立
    ，與系爭事故有無關聯，不無疑問。再者，永漢民俗調理館
    並無實際醫療行為，則俞蕙莉以其開立之估價單請求醫療費
    用顯無理由。
　㈡中興醫院診斷證明書之醫囑雖載俞蕙莉需休養3個月，且期間
    不可從事粗重工作，惟並未載明須他人照護或陪同就醫、採
    買；況俞蕙莉住處為電梯大樓，樓下即係西寧市場，其多次
    獨自於住所周圍提水果返回住處或至周邊商家採買，有鄰居
    可證明，故俞蕙莉應無生活無法自理而需他人照護陪同就醫
    或採買之情；再者，俞蕙莉已有居家照服員之居家服務，其
    請求之包車費用，難認與系爭事故有因果關係，且俞蕙莉並
    無提出包車實際里程、上下車時間及停等時間等，自不得請
    求此部分費用。又俞蕙莉住所地距離中興醫院約350公尺、
    單程計程車資約70元，距離鼎昌中醫診所、永漢民俗調理館
    約4.2公里、單程計程車車資約170元，距離德和醫療器材約
    2.2公里、單程計程車車資約95元，惟俞蕙莉主張其支出之
    車資50,000元實超乎常理，自不可採。
　㈢伊為中低收入家庭，月收入平均不到25,000元，經濟狀況非
    佳，且育有三子，靠政府育兒津貼勉強過日，住所係租賃臺
    北市政府社會住宅，租金每月10,000元，致每月家庭生活費
    用不足10,000元，惟伊仍盡力於系爭事故之刑事審理程序中
    同意賠償俞蕙莉30,000元，況俞蕙莉傷勢非重，則俞蕙莉原
    請求及追加請求之慰撫金，均屬過高。
　㈣伊業依系爭刑事確定判決之諭知支付俞蕙莉30,000元，又俞
    蕙莉因系爭事故得請領汽車強制責任險保險金5,955元，均
    應予扣除。
三、原審為俞蕙莉一部勝訴、一部敗訴之判決，即判命王鵬翔應
    給付俞蕙莉19,055元。王鵬翔就其敗訴部分提起上訴，上訴
    聲明：㈠原判決不利於王鵬翔部分廢棄。㈡上開廢棄部分，俞
    蕙莉於第一審之訴駁回；俞蕙莉答辯聲明：上訴駁回。俞蕙
    莉亦就其敗訴部分提起上訴並追加起訴，上訴及追加之訴聲
    明：㈠原判決不利於俞蕙莉部分廢棄。㈡上開廢棄部分，王鵬
    翔應再給付俞蕙莉137,360元，及自起訴狀繕本送達翌日起
    至清償日止，按週年利率5%計算之利息；王鵬翔答辯聲明：
    上訴駁回。
四、王鵬翔應負侵權行為責任：
　㈠查王鵬翔於109年2月12日19時54分許，駕駛系爭車輛沿臺北
    市萬華區昆明街由南向北至開封街2段，本應注意遇有行人
    穿越行人穿越道時，無論有無交通指揮人員指揮或號誌指示
    ，均應暫停讓行人先行通過，竟疏未注意，貿然左轉彎，適
    逢俞蕙莉行走於行人穿越道上，因王鵬翔所駕系爭車輛轉彎
    繞過俞蕙莉後方時，未能掌握適當距離，過於逼近，致俞蕙
    莉受驚嚇而倒臥於行人穿越道上，受有頭部、胸部、腹部、
    左側大腿多處挫傷及左手擦挫傷等傷害之事實，業據俞蕙莉
    提出道路交通事故現場圖、當事人登記聯單、現場與車損照
    片等件影本為證（見原審卷第19-25頁），並有臺北市政府
    警察局交通警察大隊109年7月9日北市警交大事字第1093008
    060號函及檢附之道路交通事故調查報告表、照片等相關資
    料可佐（見原審卷第67-79頁），而王鵬翔因上開過失傷害
    行為，業經本院以系爭刑事確定判決判處拘役50日，緩刑2
    年確定，並應於系爭刑事確定判決確定後，自翌月起10個月
    內按月給付3,000元予俞蕙莉，合計30,000元（不含強制險
    ）等情，有系爭刑事確定判決1份在卷可參（見原審卷第147
    至153頁），而王鵬翔對於其確有上開駕駛行為致俞蕙莉受
    有傷害之侵權行為並未爭執（見本審卷第92頁），此部分事
    實首堪認定。
　㈡至俞蕙莉因系爭事故所受傷勢除全身多處擦挫傷外，尚有左
    側恥骨骨折之傷害等情，業據其提出中興醫院109年5月20日
    診斷證明書1紙為證，且經原審就該部分傷勢函詢中興醫院
    ，據中興醫院函覆略以：「經查俞君於109年2月12日至本院
    中興院區之急診就診，當時X光與CT(電腦斷層)顯示可見恥
    骨的皮質骨不連續，有線性骨折的可能性，加上門診追蹤(1
    09年5月20日)X光見到恥骨處有骨折後之深痂形成，故推斷
    該病人之恥骨骨折與109年2月12日車禍事件有關(因恥骨骨
    折需高能量撞擊才會發生，若為之前的受傷事故引起，應有
    相關就診紀錄) 。又俞君109年2月12日之CT(電腦斷層)se: 
    4、Im: 105 可見左側下恥骨骨折，於Pelvis AP(骨盆)亦可
    見該線性骨折線」等語，有中興醫院110年3月5日函可證（
    見原審卷第247頁），堪認俞蕙莉確因系爭事故而受有左側
    恥骨骨折之傷害甚明，王鵬翔否認俞蕙莉此部分傷害與系爭
    事故有因果關係，無從採信。
　㈢而就俞蕙莉主張有遭王鵬翔駕駛之系爭車輛碰撞而倒地乙節
    ，經本院刑事庭當庭勘驗現場監視器錄影光碟，勘驗結果為
    「監視器於109年2月12日開封街東往西角度拍攝，俞蕙莉拿
    著拐杖傘，由昆明街北往南走在行人穿越道上，王鵬翔駕駛
    的計程車由昆明街南往北左轉進入開封街2段，待王鵬翔所
    駕駛的計程車直行在開封街2段時，俞蕙莉倒臥在王鵬翔所
    駕計程車左側的行人穿越道上。王鵬翔所駕車輛旋即靠邊停
    下，彼時俞蕙莉已經以左側倒臥地上，鏡頭僅能看見俞蕙莉
    的背影，無法判斷是否發生碰撞」，此有系爭刑事確定判決
    1份附卷可憑（見原審卷第147-154頁），並經原審調閱現場
    監視器錄影光碟附卷可查（見原審卷第227-228頁），亦即
    依監視器畫面無從顯現俞蕙莉倒臥於行人穿越道上是否是因
    遭王鵬翔所駕系爭車輛擦撞所致，是俞蕙莉此部分主張，難
    以逕予認定。
　㈣按道路交通安全規則第103條第2項規定：「汽車行近行人穿
    越道，遇有行人穿越、攜帶白手杖或導盲犬之視覺功能障礙
    者時，無論有無交通指揮人員指揮或號誌指示，均應暫停讓
    行人、視覺功能障礙者先行通過。」，本件俞蕙莉於前開時
    、地行走在人行穿越道上，適王鵬翔駕車行經該處，即應依
    前開規定禮讓行人優先通行，詎王鵬翔欲轉彎時，未暫停讓
    全部行人先行通過，即搶越行人穿越道，以致俞蕙莉驚嚇而
    跌倒，堪認王鵬翔前開行為應有過失，自應賠償因此所生之
    損害。
五、俞蕙莉得請求損害賠償之項目及金額為何：
　㈠按不法侵害他人之身體或健康者，對於被害人因此喪失或減
    少勞動能力或增加生活上之需要時，應負損害賠償責任；不
    法侵害他人之身體、健康、名譽、自由、信用、隱私、貞操
    ，或不法侵害其他人格法益而情節重大者，被害人雖非財產
    上之損害，亦得請求賠償相當之金額。民法第193條第1項、
    第195條第1項前段分別定有明文。
　㈡經查：
　⒈醫療費用部分：
　　俞蕙莉主張其因系爭事故支出醫療費用2,965元、購買助行
    器850元，共3,815元部分，業據其提出鼎昌中醫診所診斷證
    明書、門診收據、中興醫院收據、統一發票等件為證（見原
    審卷第28、第34-39頁），經核與其因系爭事故所受傷勢有
    關，自屬有據，應予准許。王鵬翔雖辯稱中醫診所之單據收
    費明細未載明診療細節，不應採認云云，然俞蕙莉既已提出
    該中醫診所之診斷證明書為證，復據證人盧國雄於原審審理
    時證稱：我有載俞蕙莉至南京復興站附近之中醫診所看診等
    語可佐（見原審卷第220頁），應認俞蕙莉此部分主張為可
    採，王鵬翔空言否認，並無理由。至俞蕙莉主張尚有醫療費
    2,600元部分，其中2,300元部分雖提出估價單為憑（見原審
    卷第29至33頁），然為王鵬翔所否認，辯稱非實際醫療行為
    等語，本院審酌前開估價單非醫療院所所開立，其上僅記載
    「民俗調理」，無從得知治療之內容為何，是否與俞蕙莉因
    系爭事故所受傷害有關，實難逕予認定，是王鵬翔抗辯此部
    分無因果關係，堪認有理；其餘300元之部分，俞蕙莉則未
    提出任何單據為憑，自難認其請求為有理由，應予駁回。
　2.交通費用部分：　
　　俞蕙莉主張因系爭事故受有前揭傷害，無法自行移動，又需
    照顧患有小兒麻痺領有身心障礙證明之妹，因此於就醫、採
    買日用品時需有搭車代步之必要，而受有交通費用之損失共
    50,000元等情，固據其提出計程車收據（見原審卷第41-49
    頁）及證人盧國雄於原審之證詞為證，然王鵬翔則否認此節
    ，並辯稱如前。經查，俞蕙莉所受傷勢為左側恥骨骨折及
　　全身多處擦挫傷，此有中興醫院及鼎昌中醫診所診斷證明書
    各1份在卷可稽（見原審卷第27-28頁），中興醫院診斷證明
    書醫囑記載「受傷後須休息三個月，期間不可從事粗重工作
    」，鼎昌中醫診所之診斷證明書醫囑欄亦記載「應多臥床休
    息」等，足認俞蕙莉所受傷勢應多靜養休息，本院審酌俞蕙
    莉已年逾70歲，行動能力、體力自無法與青壯年人相同，受
    有前開傷勢後有就醫回診之需求而搭乘計程車往返，核屬必
    要費用，參酌俞蕙莉住處至中興醫院單趟車資約70元、至鼎
    昌中醫診所單趟車資約170元，此有估算計程車車資資料2紙
    在卷可憑（見原審卷第302-1至302-3頁），佐以俞蕙莉所提
    出之醫療單據中，至中興醫院1次，至鼎昌中醫診所共15次
    ，來回車資共計5,240元（計算：70×2＋170×30＝5,240），應
    屬合理之必要交通費用，應予准許。俞蕙莉請求逾上開範圍
    之交通費用部分，雖據證人盧國雄於原審審理時證稱為俞蕙
    莉之包車費用等語（見原審卷第220頁），然依前開中興醫
    院之診斷證明記載觀之，俞蕙莉之傷勢並無須他人照護或陪
    同就醫、採買，佐以證人邊杏逢於本院審理時亦證述：我和
    俞蕙莉是鄰居，我曾經看過俞蕙莉自行去買東西，身旁沒有
    人陪同等語（見本審卷第138-139頁），足見其並無包車之
    需求，故俞蕙莉主張其因系爭事故所受傷勢致需包車往返云
    云，難認有據，為無理由。
　⒊慰撫金部分：
　　按不法侵害他人之身體、健康，被害人雖非財產上之損害，
    亦得請求賠償相當之金額，民法第195條第1項定有明文。又
    民法第195條所謂相當之金額，應斟酌加害人與被害人雙方
    之身分、資歷與加害程度，及其他各種情形核定之；慰撫金
    之多寡，應斟酌雙方之身份、地位、資力與加害程度，及其
    他各種情形核定相當之數額（最高法院47年台上字第1221號
    、51年台上字第223號判決意旨參照）。本件王鵬翔於上開
    時地過失不法侵害俞蕙莉身體、健康，使俞蕙莉精神受有痛
    苦，俞蕙莉自得請求王鵬翔賠償其所受非財產上之損害。爰
    審酌俞蕙莉已年逾70歲、於108年有投資等財產總額為10萬
    餘元；王鵬翔從事計程車業，名下財產有汽車1部等情，有
    兩造稅務電子閘門財產所得調件明細可參，另斟酌俞蕙莉所
    受傷害及精神上痛苦之程度、兩造之身分、地位及經濟狀況
    等一切情狀，認俞蕙莉請求慰撫金以40,000元為適當，逾此
    範圍之請求，則屬過高，應予駁回。
　⒋因此，俞蕙莉因系爭事故所受損害額為49,055元（計算：3,8
    15＋5,240＋40,000＝49,055）。　
  ㈢按刑事判決為緩刑之宣告，斟酌情形命犯罪行為人向被害人
    為給付，其性質為財產或非財產上之損害賠償，此觀刑法第
    74條第2項第3款規定即明，倘加害人就該刑事判決所命已為
    給付，則於因其犯罪事實受損害賠償之請求時，自應予扣除
    （最高法院103年度台上字第50號判決要旨參照）。查系爭
    刑事確定判決依刑法第74條第2項第3款之規定，命王鵬翔應
    於刑事判決確定後，自翌月起10個月內按月給付3,000元予
    俞蕙莉，合計30,000元之損害賠償，有系爭刑事確定判決1
    份在卷可按，而王鵬翔已依系爭刑事確定判決所為上開諭知
    向俞蕙莉給付完畢（見原審卷第304頁），並為俞蕙莉所不
    爭執，則揆諸前揭判決要旨，王鵬翔依系爭刑事確定判決所
    為上開諭知給付俞蕙莉之30,000元，其性質既屬損害賠償，
    自應於本件俞蕙莉得向王鵬翔請求之損害賠償數額予以扣抵
    ，是本件扣除上開30,000元之損害賠償後，俞蕙莉得向王鵬
    翔請求19,055元。至王鵬翔辯稱系爭事故業經保險公司人員
    審核通過核給汽車強制險保險金5,955元，然因俞蕙莉表示
    要本案民事判決確定後才願意提供相關資料給保險公司致無
    法出險，此部分金額亦應自俞蕙莉請求金額中扣除云云，惟
    按強制汽車責任保險法第32條規定，保險人依本法規定所為
    之保險給付，視為被保險人損害賠償金額之一部分，被保險
    人受賠償請求時，得扣除之，則俞蕙莉既實際尚未受有強制
    汽車責任保險之給付，王鵬翔要求扣除此部分金額，當屬無
    據，況其就俞蕙莉未配合辦理出險手續乙節，復未舉證以實
    其說，自難認空言主張為可採。
六、綜上，俞蕙莉依民法第184條第1項前段、第195條第1項規定
    ，請求王鵬翔給付19,055元及自109年8月7日(即起訴狀繕本
    送達之翌日)起至清償日止，按週年利率5％計算之利息，於
    法有據，應予准許；逾此範圍之請求，則非有據，不應准許
    。原審各為兩造不利之判決，核無違誤，兩造上訴意旨，各
    指摘原判決不當，求予廢棄，非有理由，均應予駁回。俞蕙
    莉追加請求50,000元及自109年8月7日起至清償日止，按週
    年利率5％計算之利息，亦無理由，併予駁回。
七、本件事證已臻明確，兩造其餘攻防方法及所提證據，核與判
    決結果不生影響，爰不予逐一論駁，附此敘明。
八、據上論結，本件兩造上訴及俞蕙莉追加之訴均為無理由，依
    民事訴訟法第436條之1第3項、第449條第1項、第78條，判
    決如主文。
中　　華　　民　　國　　111  　年　　6 　 月　　15　　日
                  民事第八庭    審判長法　官　鄭佾瑩
　　　　　　　　　　　　　　　　　　　法  官　邱于真　
　　　　　　　　　　　　　　　　　　　法　官　陳威帆
以上正本係照原本作成。
本判決不得上訴。
中　　華　　民　　國　　111 　年　　6 　　月　　15　　日
                                書記官　黃文芳